【裁判字號】    92,訴,145
【裁判日期】    920610
【裁判案由】    強盜等
【裁判全文】
臺灣桃園地方法院刑事判決                          九十二年度訴字第一四五號
    公  訴  人  臺灣桃園地方法院檢察署檢察官
    被      告  丁○○○
    指定辯護人  本院公設辯護人戊○○
右列被告因強盜等案件，經檢察官提起公訴（九十一年度偵字第四一三三號），本院
判決如左：
    主  文
丁○○○依法逮捕之人脫逃，處有期徒刑參月，如易科罰金，以參佰元折算壹日。又
意圖為自己不法之所有而搶奪他人之動產，未遂，處有期徒刑參月，如易科罰金，
以參佰元折算壹日。應執行有期徒刑陸月，如易科罰金，以參佰元折算壹日。其餘被
訴部分免訴。
    事  實
一、丁○○○於民國九十一年一月八日上午七時二十五分許，駕駛未懸掛車牌之ＦＺ
    ─０９６７號自小貨車，在桃園縣觀音鄉○○路○段九二號前竊取甲○○所有之
    廢鐵一批，得手後駕車離去之際遭甲○○自二樓瞥見，乃由甲○○之配偶己○○
    駕車尾隨至觀音鄉○○路一五二號之五乙○○之廢棄工廠內，並由甲○○報警，
    己○○見丁○○○又再竊取廢鐵片之際，怒斥丁○○○為何行竊，丁○○○爭辯
    稱以為是他人不要之物，雙方發生就此發生激烈口角，一言不和進而發生扭打，
    丁○○○見情事不妙即逃離現場（所涉竊盜部分詳以下免訴部分所述），經隨後
    趕到之員警在觀音鄉○○路與新富路口查獲，為依法逮捕之人。員警即將丁○○○解往新坡派出所，丁○○○告知髖關節脫臼疼痛亟需就醫，新坡派出所員警即
    為丁○○○戴上手銬後戒護往敏盛醫院大園分院就醫，丁○○○趁上廁所員警不
    注意之際，逃離敏盛醫院大園分院而徒步脫逃，於同日上午十一時三十五分許行
    經桃園縣大園鄉○○路一一八號「劉老師美語珠算短期補習班」前見丙○○坐在
    發動中之機車上，即上前要求丙○○搭載至醫院，丙○○不允，丁○○○竟意圖
    為自己不法之所有，即以手推丙○○之手部順勢要搶奪騎乘丙○○之機車，對丙○○以不法腕力施強暴，丙○○見狀立即作勢請補習班內之人打電話報警並加速
    往前騎乘五十公尺，丁○○○因而未強制得逞，嗣經在敏盛醫院大原分院戒護之
    員警沿途追捕，途經大園鄉○○○路一一八號前經民眾告知丁○○○逃逸方向，
    始在大園鄉○○○街附近產業道路旁草叢內查獲丁○○○。
二、案經桃園縣警察局大園分局報請臺灣桃園地方法院檢察官偵查起訴。
    理  由
甲、有罪部分：
一、右開事實，業據被告丁○○○於本院審理中坦承不諱，被告關於脫逃部分之自白
    ，核與證人即承辦警員張明華在本院九十二年五月十九日審理中證稱：九一年元
    月八日，被告在觀音大湖路那邊發生一件疑似竊盜強盜案，依照被害人己○○指
    稱在大湖路跟新富路口追到被告，被告說他受傷，因為從外表上看不出有何傷勢
    ，所以先帶被告回派出所，伊就電請１１９的救護車先帶被告到大園敏盛去就醫
    ，在急診室就醫時，醫院說被告大腿骨之人工關節損壞要通知其家屬到場簽切結
    書動手術，伊等通知家屬後，伊打電話回派出所瞭解被害人筆錄製作情形，此際
    被告說想要上廁所，被告就帶著從派出所要帶他就醫前就已經上的手銬，自己一
    人去上廁所，不料被告上完廁所趁伊不注意之際，從病床旁邊的緊急逃生門跑出
    醫院，伊徒步沿著醫院旁的河川問路人有無見到外型像被告之人，後來在中山南
    路時，聽到有民眾說被告涉嫌搶一部機車後逃往中正一街附近產業到路旁之草叢
    內，伊隨後趕過去後，發現被告就藏在草叢中，逮捕當時被告手上還是銬著手銬
    等語相符。至於強制未遂部分，亦與證人即被害人丙○○在警偵訊及本院審理中
    供述：當天將機車停在空地上要去接小孩放學，機車發動中，被告就突然從空地
    跑出來說他受傷，要跟我伊機車到醫院，伊見被告頭部受傷，身上有血跡且走路
    一拐一拐，伊就趕快加油門往前騎了五十公尺，再回頭看確定被告沒有追過來才
    折回補習班載小孩，被告當時有碰到伊之手，可能是想要把我推開等語相符，證
    人丙○○與被告素昧平生，被告見丙○○不允出借機出即以手推丙○○，顯然意
    再搶奪該機車騎乘供其逃逸，由其舉措可認當時因亟欲逃離現場而對證人丙○○
    施以不法腕力，因證人丙○○加速駛離而未遂。從而，本件事證明確，被告犯行
    堪以認定。
二、核被告丁○○○所為，係犯刑法第一百六十一條第一項之脫逃罪、第三百二十五
    條第三項、第一項之搶奪未遂罪。公訴人認被告所犯搶奪未遂部分係強制未遂，
    起訴法條尚有未洽，應予變更。被告所為上開犯行，犯意個別、罪名互異，應予
    分論併罰。爰審酌被告犯罪之動機、手段、前科、素行、犯罪所生之危害及犯後
    態度等一切情狀，分別量處如主文所示之刑，並均諭知易科罰金之折算標準，且
    定應執行刑，併諭知易科罰金之折算標準。
乙、免訴部分：
一、公訴意旨另以：被告丁○○○於九十一年一月八日上午七時二十五分許，駕駛Ｋ
    ＶＯ─２９５號自小貨車，行經桃園縣觀音鄉○○路○段九二號前，見甲○○所
    有之廢鐵一批放在屋外，遂基於意圖為自己不法之所有將該批廢鐵（工字鐵一支
    、角鐵八支、欄杆二支）搬上前開自小貨車，而竊取之，得手後欲離去之際，為
    甲○○發現告知其夫己○○，己○○乃出面制止，詎丁○○○為防護贓物竟持電
    擊棒攻擊己○○，並與己○○互毆（傷害部分未據告訴），因認被告犯有刑法第
    三百二十九條、第三百二十八條第一項之準強盜罪云云。
二、經查：
    (一)關於被告竊盜之事實，業據證人己○○於警偵訊及本院審理中一再堅稱該等廢
      鐵是堆放在屋外庭院，雖無圍籬但有種樹圍住，被告也自承在拿取廢鐵當時並
      未向屋主求證，甲○○就住在放置廢鐵旁，被告捨此不為，其空言否認不知為
      他人之誤以為是遭棄置云云，顯非可採。
    (二)證人己○○在本院九十一年四月一日訊問中證稱：在二樓發現被告把伊屋外空
      地廢鐵車子要走，立即下樓開車沿路追，追到伊姐夫乙○○之廢棄工廠（在新
      富路一五二號之五，距離伊家二分鐘車程於時速四、五十公里），發現被告把
      車停在我姐夫工廠門口，伊先折返家中換開貨車再回現場，見被告又搬廢鐵，
      伊就出言阻止並責罵被告，雙方發生一陣口角後，被告上車要離開，伊就把車
      擋在被告車子的後面不讓他出來，並隨意從地上撿起木棒，此時被告就從他車
      子裡拿電擊棒，雙方就打起來，被告又上車倒車衝撞伊車子，想要離開，伊也
      開車，雙方就開車衝撞，伊車子就卡到被告車子的引擎蓋，二車都不能動，被
      告就跑出去攔機車，剛好警察來了，警察就沿著後面追，追了一段才追到被告
      等語。可見被告在桃園縣觀音鄉○○路○段九二號己○○、甲○○夫妻竊得工
      字鐵、欄杆等廢鐵後即驅車離開現場，證人己○○瞥見被告離去之蹤影駕車沿
      途追趕，迨追至距離己○○住處約莫二分多鐘車程之觀音鄉○○路一五二號之
      五乙○○之廢棄工廠，己○○見被告在該處停車立即折返另駕駛貨車再回現場
      後，因己○○責難被告偷竊，被告強力爭辯，二人發生激烈口角，被告始與己○○在觀音鄉○○路一五二號之五之乙○○廢棄工廠發生衝突進而雙方互毆，
      公訴人認被告與己○○係在被告在觀音鄉○○路二段九二號前竊得甲○○之廢
      鐵後，因己○○出面阻止，被告在行竊當場持電擊棒攻擊己○○，雙方進而互
      毆顯然有誤會。
    (三)證人乙○○在本院九十二年四月二十九日訊問中證稱：伊被通知到場時，看到
      被告與己○○二人互罵，聽到被告要己○○說放他一馬，己○○說等警察來再
      處理，因己○○擋住被告的車，不讓他走，伊想被告應是心慌急著要逃跑，就
      開車衝撞己○○之車，被告是在己○○阻攔其逃離現場時才到車上去拿電擊棒
      想要脫困，被告只有把電擊棒拿出來，並沒有攻擊人等語。而證人己○○所述
      也僅止於被告拿出電擊棒，從未提及被告有以電擊棒揮舞或者攻擊。並無積極
      證據證明被告對己○○施強暴、脅迫。
    從而，被告竊盜之犯罪事實，已堪認定，公訴人認被告係犯刑法第三百二十九條
    第三百二十八條第一項之罪嫌，顯然有誤會。
三、按案件曾經判決確定者，應諭知免訴之判決，刑事訴訟法第三百零二條第一款訂
    有明文。被告因竊盜案件，經本院於九十一年六月五日判處有期徒刑六月，於同
    年七月二十二日確定，並已於九十一年十二月六日易科罰金執行完畢，此有台灣
    高等法院被告全國前案紀錄表在卷可稽。被告在本院九十一年度易字第八○五號
    竊盜案件其犯罪時間分別為九十一年二月五日下午六時四十分許、同年三月二十
    九日下午三時四十五分，犯罪態樣均為駕駛小貨車先後在閒置廠房、產業道路旁
    之施工處所竊取模具、機件及跳線螺栓、鋁線等物，此經本院調閱本院九十一年
    度易字第八○五號竊盜案件卷宗核閱屬實，並有本院九十一年度易字第八五號判
    決在卷可稽。本案被告竊盜案件之犯罪時間為九十一年一月八日，與本院九十一
    年度易字第八○五號竊盜案件之犯罪時間相隔僅有二十八日尚不足一月，其犯罪
    時間甚為相近，而前案與本案之犯罪之手法也均是駕駛小貨車竊取伺機竊盜，以
    上種種均足認本案與前案均是在被告竊盜概括犯意之內，屬於連續犯之裁判上一
    罪。被告所涉之九十一年度易字第八○五號竊盜案件已經於九十一年七月二十二
    日確定，依法本案關於被告丁○○○被訴竊盜部分自應為免訴之諭知。
據上論斷，應依刑事訴訟法第二百九十九條第一項前段、第三百條、第三百零二條第
一款，刑法第一百六十一條第一項、第三百二十五條第一項、第三項、第四十一條第
一項前段、第五十五條第五款、罰金罰鍰提高標準條例第二條，判決如主文。
本案經檢察官古慧珍到庭執行職務。
中      華      民      國      九十二      年    六    月      十      日
                                臺灣桃園地方法院刑事第五庭
                                    法  官  林  孟  宜
右正本證明與原本無異。
如不服本判決，應於判決送達後十日內向本院提出上訴狀( 應附繕本 )，上訴於
臺灣高等法院。
                                    書記官  陳  淑  瓊
中      華      民      國      九十二      年    六    月     二十五   日
附論罪科刑依據之法條：
中華民國刑法第一百六十一條
 (脫逃罪)
依法逮捕、拘禁之人脫逃者，處一年以下有期徒刑。
損壞拘禁處所械具或以強暴脅迫犯前項之罪者，處五年以下有期徒刑。
聚眾以強暴脅迫犯第一項之罪者，在場助勢之人，處三年以上十年以下有
期徒刑。
首謀及下手實施強暴脅迫者， 處五年以上有期徒刑。
前三項之未遂犯，罰之。
中華民國刑法第三百二十五條
 (普通搶奪罪)
意圖為自己或第三人不法之所有，而搶奪他人之動產者，處六月以上五年
以下有期徒刑。
因而致人於死者，處無期徒刑或七年以上有期徒刑，致重傷者，處三年以
上十年以下有期徒刑。
第一項之未遂犯罰之。


司法院資訊處製作；財團法人民間司法改革基金會備份。
